臺灣宜蘭地方法院刑事判決　　　　　　　　　　　　　九十三年度訴字第二九二號
　　公　訴　人　臺灣宜蘭地方法院檢察署檢察官
　　被　　　告　甲○○　男　四.
　　　　　　　　乙○○　男　五.
　　　　　　　　丙○○　男　五.
　　右二人共同　柯士斌律師
　　選任辯護人　郭美香律師
右列被告因遺棄案件，經檢察官提起公訴（九十三年度偵字第八八九號），本院判決
如左：
    主  文
甲○○共同遺棄無自救力之人，因而致人於死，累犯，處有期徒刑伍年。
乙○○共同遺棄無自救力之人，因而致人於死，處有期徒刑年。
丙○○共同遺棄無自救力之人，因而致人於死，處有期徒刑年。
    事  實
一、甲○○曾於民國九十年間，因違反家庭暴力防治法案件而經本院以九十年度易字
    第三六九號刑事判決判處有期徒刑三月、緩刑三年確定，復於九十二年間，因公
    共危險案件而再經本院以九十一年度交訴字第五九號刑事判決判處有期徒刑六月
    確定，旋並經撤銷前開緩刑，前開二有期徒刑經接續執行後，於九十二年十一月
    十五日執行完畢。
二、甲○○於九十三年三月八日下午，騎乘機車將在宜蘭縣羅東鎮「桃源茶室」上班
    之陳鳳嬌，載至宜蘭縣羅東鎮○○街「慈惠小吃部」，與乙○○、丙○○、游建
    明、莊金等人一同飲酒後，再將陳鳳嬌載返位於宜蘭縣冬山鄉○○路九十一號
    在該宅三樓，旋陳鳳嬌於九十三年三月八日晚間十一時許至翌（九）日凌晨三時
    之間，打開該宅三樓後方陽台之一扇鐵門，欲從三樓後方陽台攀爬離去時，失足
    摔落該宅後方地面之菜園內，詎甲○○於九十三年三月九日凌晨三時許，發現陳
    鳳嬌趴在該宅後方之菜園內而呻吟喊叫「老公」時，竟未加以救護，而任由業已
    受有頭頂部撕裂傷、四肢多處瘀、擦傷、第四節頸椎完全骨折斷裂、胸骨完全骨
    折及胸骨下挫傷出血等傷害而陷於無自救力之陳鳳嬌獨自趴在該宅後方菜園內，
    迄至九十三年三月九日上午八、九時許，甲○○因恐陳鳳嬌摔落該宅後方菜園而
    受傷之事實為人發現，乃陸續召來丙○○及乙○○，並基於遺棄之犯意聯絡，於
    同日上午十時餘許，由其三人共同將尚有生命之陳鳳嬌從菜園搬至該宅客廳內，
    而甲○○等三人明知陳鳳嬌自高處墜落地面，頭部並有傷口，應可預見當會發生
    傷害因而致生死亡之結果，竟未將陳鳳嬌送醫，卻仍將陳鳳嬌抬入室內，延誤陳
    鳳嬌於白天為外人發現而送醫救治之機會；丙○○、乙○○於移置陳鳳嬌後即先
    後離開，嗣甲○○於乙○○、丙○○相繼離去後，其亦於同日上午近十一時許，
    外出前往莊金家中，與丙○○、游建明等人一起飲酒，而將頸椎受傷後復遭不
    當移動導致呼吸困難而完全喪失自救能力之陳鳳嬌棄置在該宅客廳內，致使陳鳳
    嬌終因受有多重鈍挫性骨折等傷害而造成神經性休克死亡。嗣因甲○○於九十三
    年三月九日下午三時許返家見陳鳳嬌業已死亡，始於同日下午五時十二分（起訴
    書誤為二十五分）許向警報案，而經警循線查獲上情。
三、案經宜蘭縣警察局羅東分局報告暨陳鳳嬌之夫丁○訴請臺灣宜蘭地方法院檢察署
    檢察官偵查起訴。
    理  由
一、訊據被告甲○○、乙○○、丙○○對於右揭犯行均坦承不諱，惟被告甲○○補稱
    ：伊當時沒有察覺被害人陳鳳嬌受傷的嚴重性，才把被害人抬到客廳等語；被告
    乙○○補稱：當時是甲○○叫伊去幫忙把被害人抬到客廳，之前發生情形伊不清
    楚等語；被告丙○○補稱：伊以為被害人是酒醉，只是幫忙把被害人抬到客廳，
    詳細情形伊不清楚等語。經查：
  (一)被告甲○○於九十三年三月八日中午時分約出在「桃源茶室」上班之被害人陳鳳
    嬌後，先騎乘機車將之載至宜蘭縣羅東鎮○○街之「慈惠小吃部」，與被告乙○○、丙○○，及游建明、莊金等人一同飲酒後，被告甲○○再騎乘機車載被害
    人離去等情，業據被告甲○○、乙○○、丙○○三人自承在卷，並據證人游建明
    、莊金二人於偵查中證述在卷（參見九十三年度偵字第八八九號卷第七十八、
    一百二十二頁）。而被告甲○○於離去「慈惠小吃部」後，將被害人載返位於宜
    蘭縣冬山鄉○○路九十一號住處，並與被害人在該住處發生性行為一節，亦為被
    告甲○○於警、偵訊及本院審理中供承在卷。
  (二)嗣於九十三年三月八日晚間，被告乙○○與楊國棟、朱國楨等人相繼前往被告甲○○上開住處一同飲酒，為被告甲○○、乙○○供認不諱，且證人楊國棟於偵查
    中證稱：傍晚六點多伊與甲○○、乙○○、朱國楨及其女友到甲○○住處，當時
    陳鳳嬌在沙發睡覺，在甲○○家又喝了半杯的土龍酒，大家在那邊聊天，到晚上
    七點多陳鳳嬌尿急，可能是因為酒醉，當時她要爬起來時無法起來，是甲○○將
    她扶到廁所裡面，朱國楨及其女友先離開，到晚上八點多伊才離開，伊離開時乙○○還沒有走，而陳鳳嬌還在廁所內等語（參見九十三年度偵字第八八九號卷第
    七十五頁九十三年三月三十一日偵訊筆錄）；證人朱國楨於偵查中證稱：於三月
    八日當天下午四點多伊和女朋友到廣興小吃部吃飯，楊國棟有先到廣興小吃部，
    後來楊國棟說要去公司，於五、六點時楊國棟與甲○○一起來，之後乙○○有來
    ，喝到下午六點多，甲○○找他們到家裡聊天喝酒，他們就一起去甲○○家，伊
    是七點左右到甲○○家，到時陳鳳嬌在沙發睡覺，坐了十多分鐘後陳鳳嬌要起來
    尿尿，陳鳳嬌當時酒醉，是甲○○扶她上廁所，伊與女朋友大約七點半先離開，
    陳鳳嬌還在廁所裡面沒有出來，離去時乙○○、楊國棟還在甲○○家裡等語（參
    見九十三年度偵字第八八九號卷第七十六、七十七頁九十三年三月三十一日偵訊
    筆錄）；被告乙○○於本院審理中亦證稱：在甲○○家有二位朋友及一位小姐，
    陳鳳嬌躺在沙發上睡覺，之後有一男一女先走，剩下一位仲介在那裡，約十五分
    鐘仲介的人也走了，伊是最後離開，離開時陳鳳嬌還躺在沙發上睡覺等語（參見
    本院九十三年九月二十二日審判筆錄），依證人楊國棟、朱國楨及被告乙○○之
    前開證述，當日晚間被害人顯因酒醉於起身之際仍須由被告甲○○攙扶，且於朱
    國楨、楊國棟、乙○○等人相繼離去，被害人仍留在甲○○住處。
  (三)於九十三年三月八日晚間十一時許，被告上開住處三樓，曾傳出一陣敲打鐵門之
    聲音，業據證人黃逸尚於警訊時證述在卷（參見宜蘭縣警察局羅東分局刑案偵查
    卷第十八、十九頁九十三年三月九日警訊筆錄）。而被告甲○○住處三樓係鐵皮
    屋加蓋建築，二樓通往三樓樓梯口有一道木門，門上除喇叭鎖外加裝一道木門，
    三樓後方陽台有一鐵門，且於案發後就該住處三樓前、後陽台之鐵門及後陽台均
    有新的手指抹痕，於後陽台外之二樓鐵窗遮雨棚上，發現手掌抹痕及鞋印痕，其
    中鞋印痕跡與被害人所穿著鞋底痕符合，於一樓廚房外菜園，發現有些許蔬菜被
    壓倒及被害人鞋子一隻，沾有血液之衛生紙一團、衛生紙盒一個，並於廚房排水
    溝旁地上發現約有頭部大小凹陷狀、該凹陷處有一塊沾血碎石磚頭，並有明顯血
    跡及毛髮，另於水溝旁及水溝內均有廚房屋頂石綿瓦碎片，而廚房屋頂石綿瓦有
    一處破洞，該破洞距離二樓遮雨棚約一公尺，於廚房屋頂石綿瓦留有被害人鞋子
    一隻，有宜蘭縣警察局九十三年四月六日警刑鑑字第○九三○○○○五九四號函
    所附現場勘查報告一份在卷可佐，並經臺灣宜蘭地方法院檢察署檢察官至現場履
    勘，製有勘驗筆錄一份附卷可證。參以被告甲○○自承於九十三年三月九日凌晨
    三時許起床如廁時，即已看見被害人趴在後方菜園內，並呻吟喊叫「老公、老公
    」等情，足認被害人因酒醉後留在被告甲○○住處三樓，而於九十三年三月八日
    晚間十一時許至翌（九）日凌晨三時許之間，打開三樓後方陽台鐵門，欲從三樓
    陽台攀爬離去之際，失足壓破二樓陽台之石綿瓦後墜落一樓廚房後方之菜園內。
  (四)再本件被告甲○○於九十三年三月九日凌晨三時許發現被害人已趴在住處後方菜
    園內，未做任何處置，惟至當日上午七、八時許，始以電話與被告丙○○、乙○○聯絡後，被告丙○○、乙○○陸續前往被告甲○○住處，並合力將被害人搬至
    客廳等情，業據被告甲○○、丙○○、乙○○三人供明在卷，復有被告甲○○使
    用之0000000000號行動電話通聯紀錄在卷可佐。再被告甲○○等人將
    被害人搬移之際，已見被害人頭部流血並表明很痛等情，此為被告甲○○等人供
    承不諱，且於被害人摔落之處所，地上留有血跡、毛髮及沾有血液之衛生紙一團
    ，住處客廳地板有血跡遭擦拭痕跡，餐桌椅背有一條沾血濕毛巾，亦有前開宜蘭
    縣警察局羅東分局現場勘查報告及臺灣宜蘭地方法院檢察署檢察官勘驗筆錄可稽
    ，則被告甲○○既見被害人受傷流血，猶不將被害人送醫救護，竟電召被告丙○○、乙○○共同將已受傷之被害人搬移至屋內，嗣後竟陸續離開而致被害人於不
    顧，迄於九十三年三月九日下午五時十二分報警，有宜蘭縣警察局羅東分局廣興
    派出所救護紀錄表一紙附卷可佐，足見被告甲○○三人共同基於遺棄被害人之犯
    意至為灼然。
  (五)而本件被害人因自高處墜落地面，受有頭部左頂部撕裂傷一處、下頷部有二處瘀
    傷、四肢有多處瘀、擦傷及第四節頸椎完全骨折斷裂、胸骨完全骨折與胸骨下挫
    傷等多重性骨折等傷害，最後因神經性休克死亡，業經臺灣宜蘭地方法院檢察署
    檢察官督同法醫師相驗並解剖覆驗屬實，有勘驗筆錄、相驗屍體證明書、驗斷書
    及法務部法醫研究所（九三）法醫所醫鑑字第○三九一號鑑定書等件及相驗照片
    數幀附卷可證。而就被害人因高處墜落致第四節頸椎完全骨折斷裂，導致神經性
    休克，依據醫學文獻記載，大部分的脊椎受傷在產生傷害時便有脊椎神經受損的
    情形，會出現脊椎休克症狀，而脊椎受傷的處理方法，最重要為要防止再度傷害
    ，嚴禁不適當的移動脊椎，如因移動不當，會引起頸椎移位，導致呼吸困難或低
    血壓死亡，而被害人自高處墜落後，已有脊椎受傷致急性四肢癱瘓及膀胱失去控
    制的情形，如因移動不當，造成第二次傷害，依據醫學文獻可以持續以小時甚至
    以日計算，亦有法務部法醫研究所九十三年六月十八日法醫理字第○九三○○○
    一六四九號函在卷可參。則本件被害人自高處墜落後，被告甲○○三人將被害人
    搬移至室內即棄置不理，致被害人因此不當之搬移終因受有頸椎完全斷裂等多重
    鈍挫性骨折等傷害而導致神經性休克死亡，被告之行為與被害人之死亡結果間顯
    有相當因果關係。從而綜上所述，本件事證已臻明確，被告三人犯行堪以認定，
    應依法論科。
  (六)告訴人告訴意旨雖認被告係以私行拘禁之方式，致使被害人欲從三樓後方陽台攀
    爬離去，致失足墜落地面云云。惟依前述，本件被害人係自被告甲○○住處三樓
    墜落地面，是告訴人雖因喪妻而有前開懷疑及指訴，惟按犯罪事實應依證據認定
    之，無證據不得推定其犯罪事實，乃為刑事訴訟法第一百五十四條第二項所明定
    ，而所謂認定犯罪事實之證據，係指足以認定被告確有犯罪行為之積極證據而言
    ，本件被害人之毒物化學檢驗結果，血液中酒精濃度為七六ｍｇ／ｄｌ、心臟血
    液中酒精濃度為七二ｍｇ／ｄｌ、尿液中酒精濃度為三百零二ｍｇ／ｄｌ，足見
    被害人體內酒精濃度甚高，是本件被害人究係酒醉而自行前往或遭人拘禁於三樓
    ，依卷內資料並無積極證據足認確有告訴人所指私行拘禁之犯行，是告訴人前開
    指訴，尚無具體事證足以明確證之，本院自難單憑可能之懷疑即斷然遽認被告有
    私行拘禁被害人之犯行。
二、核被告甲○○、乙○○、丙○○三人所為，均係犯刑法第二百九十三第二項前段
    遺棄致死罪。被告三人就前開犯行，有犯意之聯絡及行為之分擔，皆為共同正犯
    末查，被告甲○○前因違反家庭暴力防治法案件而經本院以九十年度易字第三六
    九號刑事判決判處有期徒刑三月、緩刑三年確定，復於九十二年間，因公共危險
    案件而再經本院以九十一年度交訴字第五九號刑事判決判處有期徒刑六月確定，
    旋並經撤銷前開緩刑，前開二有期徒刑經接續執行後，於九十二年十一月十五日
    執行完畢等情，業經被告供明在卷，並有卷附臺灣高等法院被告全國前案紀錄表
    可按，其受有期徒刑之執行完畢，五年內再犯法定刑有期徒刑以上之本罪，為累
    犯，依法加重其刑。爰審酌被害人自高處墜落後，被告三人猶不加以救護，反將
    被害人搬移至室內即棄之不顧，致被害人終因傷重死亡，雖於本院審理中坦承犯
    行，惟迄今尚未與被害人家屬和解等一切情狀，分別量處如主文所示之刑，以示
    懲儆。
據上論斷，應依刑事訴訟法第二百九十九條第一項前段，刑法第二十八條、第二百九
十三條第二項前段、第四十七條判決如主文。
本案經檢察官劉憲英到庭執行職務
中　　　華　　　民　　　國　　九十三　　年　　　十　　　月　　　六　　　日
                         　　　　臺灣宜蘭地方法院刑事第四庭
                                 　　審判長法  官  林　惠　玲
                                 　　　　　法　官  郭　顏　毓
                                 　　　　　法　官  辜　漢　忠
右正本證明與原本無異
如不服本判決，應於判決送達後十日內，向本院提出上訴狀。（需附繕本）
                                           書記官  林  秀  麗
中　　　華　　　民　　　國　　九十三　　年　　　十　　　月　　　七　　　日
附錄本案論罪科刑法條全文：
中華民國刑法第二百九十三條第二項
因而致人於死者，處五年以下有期徒刑；致重傷者，處三年以下有期徒刑。
